【裁判字號】    99,訴,1491
【裁判日期】    991122
【裁判案由】    營利事業所得稅
【裁判全文】
臺北高等行政法院判決
                                      99年度訴字第1491號
                                    99年10月21日辯論終結
原      告  曜宇半導體股份有限公司
代  表  人  涂嘉晉
訴訟代理人  林晉宏  律師
複代理人    黃毓棋  律師
被      告  財政部臺灣省北區國稅局
代  表  人  吳自心（局長）住同上
訴訟代理人  劉聖駿
上列當事人間營利事業所得稅事件，原告不服財政部中華民國99
年4月20日台財訴字第09900096270號（案號：第09900700號）訴
願決定，提起行政訴訟，本院判決如下：
    主  文
原告之訴駁回。
訴訟費用由原告負擔。
    事  實
一、事實概要：
    緣原告未辦理民國（下同）94年度營利事業所得稅結算申報
    ，經被告機關核定其他收入新臺幣（下同）6,428,715 元及
    全年所得額6,438,617元，補徵稅額1,599,622元，另徵怠報
    金90,000元。原告不服，申請復查，未獲變更，提起訴願遭
    決定駁回，遂提起本件行政訴訟。
二、兩造聲明：原告經合法通知，未於言詞辯論期日到場，據其
    於準備程序到場及提出之書狀，聲明及陳述如下：
    (一)原告聲明求為判決：1.訴願決定、原處分（含復查決定）
                          均撤銷。
                        2.訴訟費用由被告負擔。
    (二)被告聲明求為判決：1.駁回原告之訴。
                        2.訴訟費用由原告負擔。
三、兩造之爭點：被告核定原告其他收入6,428,715 元及全年所
    得額6,438,617元，補徵稅額1,599,622元，另徵怠報金90,0
    00元，是否適法？
    (一)原告主張之理由：
      1.經查，原告於94年度，實際上並無營業之事實，亦無投
        資收益、一般股息與紅利、利息收入、租賃收入、出售
        資產增益、佣金收入、商品盤盈、兌換盈益或其他收入
        。而係遭案外人曾國興不法虛開公司發票，此係不法情
        事，根本非原告之行為，而與原告無涉。且前揭不法情
        事，經台灣新竹地方法院檢察署偵查終結，而認定虛開
        發票與原告及負責人涂嘉晉無涉。
      2.而原告94年度並無營業之事實，亦無所謂非營業收入。
        其所開立之發票悉數為不法集團所虛開，原告並無獲取
        任何金錢或其他實質利益。則原告94年度之營業收入及
        非營業收入，均應係0 元。是本件原核定之稅額本即有
        違誤，復查決定及訴願決定卻仍予以維持，應係違誤。
    (二)被告主張之理由：
      1.全年所得額
        (1)按「納稅義務人未依規定期限辦理結算申報者，稽徵
          機關應即填具滯報通知書，送達納稅義務人，限於接
          到滯報通知書之日起15日內補辦結算申報；其逾限仍
          未辦理結算申報者，稽徵機關應依查得之資料或同業
          利潤標準，核定其所得額及應納稅額。」為行為時所
          得稅法第79條第1 項前段所明定。次按「營利事業非
          法出售或虛開統一發票給予他人作為進貨憑證者，其
          虛開統一發票之收益，依查獲收益資料核實認定，若
          無收益資料可供認定者，則按其所開立之統一發票金
          額8﹪標準認定。」「本部78年6月24日台財稅第7811
          46897 號函規定，營利事業非法出售或虛開統一發票
          ……之『收益』……按其所開立之統一發票金額8 ﹪
          標準認定。所稱『收益』係指『所得額』而言。」為
          財政部78年6 月24日台財稅第781146897 號函及86年
          7 月2 日台財稅第861904334 號函所明釋。
        (2)原告係經營積體電路測試封裝製造業，未辦理94年度
          營利事業所得稅結算申報，被告初查依查得營業收入
          淨額79,557 元，按該業（行業標準代號：2710-15）
          同業利潤標準淨利率12﹪核算營業淨利9,546 元，另
          查獲其無交易事實虛開統一發票，按虛開統一發票金
          額80,358,943元之8﹪，核定其他收入6,428,715元，
          加計查得利息收入356元，核定全年所得額6,438,617
          元。原告不服，申經復查及提起訴願均遭駁回，遂提
          起行政訴訟。
        (3)原告未辦理94年度營利事業所得稅結算申報，被告所
          轄新竹市分局填具滯報通知書，送達原告（卷第30頁
          至第32頁），惟其仍未辦理結算申報，是被告所轄新
          竹市分局依原告94年1 月至10月營業稅申報資料（卷
          第16頁及第61頁至第65頁），查得營業收入淨額79,5
          57元，按該業同業利潤標準淨利率12﹪（卷第59頁）
          核算營業淨利9,546 元，又原告自94年11月間起至95
          年2 月間止，虛開統一發票金額合計104,840,173 元
          ，有臺灣新竹地方法院檢察署檢察官不起訴處分書可
          稽（卷第33頁至第35頁），其中94年度虛開統一發票
          金額80,358,943元（卷第16頁及第60頁），按其金額
          8 ﹪標準認定其他收入6,428,715 元，另加計查得利
          息收入356 元（分別由華南商業銀行股份有限公司竹
          科分公司給付利息336 元及兆豐國際商業銀行股份有
          限公司竹科新安分公司給付利息20元；卷第15頁），
          依首揭規定，被告核定全年所得額6,438,617 元並無
          不合，合先陳明。
        (4)至原告主張虛開發票與原告及其負責人涂嘉晉均無涉
          乙節，經查稅捐稽徵機關並未掌握納稅義務人之課稅
          資料，其行政管制目標之達成，完全有賴於納稅義務
          人盡其公法上義務，系爭虛開發票之事實，原告之負
          責人涂嘉晉是否知情甚或參與，雖無法究明，惟原告
          之清算人涂嘉晉亦為原告之負責人，對於統一發票之
          開立及取得之規定，應知之甚稔，當知有無遵守規定
          開立及取得統一發票，攸關其自身權益甚鉅，然卻將
          相關資料主動交由原告之監察人曾國興經管，而以原
          告名義所為之各項稅法上作為，其利與不利均應由其
          承擔。且營利事業所得稅之核定係針對營利事業而為
          ，原告為營利事業，其既有虛開統一發票之情事，揆
          諸首揭法規及函釋，即已該當核定所得額核課所得稅
          之要件，原告空言主張虛開發票與其無涉，核不足採
          ，本件原處分請續予維持。
      2.怠報金
        (1)按「納稅義務人逾第79條第1 項規定之補報期限，仍
          未辦理結算申報，經稽徵機關依查得資料或同業利潤
          標準核定其所得額及應納稅額者，應按核定應納稅額
          另徵20%怠報金……但最高不得超過9萬元，最低不得
          少於4千5百元。」為所得稅法第108條第2項所明定。
        (2)原告未辦理94年度營利事業所得稅結算申報，被告按
          核定應納稅額1,599,654元另徵20﹪怠報金90,000 元
          （最高以90,000元為限）。系爭全年所得額及應納稅
          額既經維持已如前述，依前揭規定，原處分並無違誤
          ，請續予維持。
      3.綜上論述：本件原告之訴為無理由，請准如答辯之聲明
        判決。
    理  由
一、本件被告代表人原為邱政茂，訴訟中變更為吳自心，業據被
    告新任代表人提出承受訴訟狀聲明承受訴訟，核無不合，應
    予准許。
二、原告經合法通知，未於言詞辯論期日到場，核無行政訴訟法
    第218 條準用民事訴訟法第386 條各款所列情形，爰依被告
    之聲請，由其一造辯論而為判決。
三、按「納稅義務人未依規定期限辦理結算申報者，稽徵機關應
    即填具滯報通知書，送達納稅義務人，限於接到滯報通知書
    之日起15日內補辦結算申報；其逾限仍未辦理結算申報者，
    稽徵機關應依查得之資料或同業利潤標準，核定其所得額及
    應納稅額。」、「納稅義務人逾第79條第1 項規定之補報期
    限，仍未辦理結算申報，經稽徵機關依查得資料或同業利潤
    標準核定其所得額及應納稅額者，應按核定應納稅額另徵20
    % 怠報金。但最高不得超過90,000元，最低不得少於4,500
    元。」為行為時所得稅法第79條第1 項前段、第108 條第2
    項所明定。次按「營利事業非法出售或虛開統一發票給予他
    人作為進貨憑證者，其虛開統一發票之收益，依查獲收益資
    料核實認定，若無收益資料可供認定者，則按其所開立之統
    一發票金額8 ﹪標準認定。」及「本部78年6 月24日台財稅
    第781146897 號函規定，營利事業非法出售或虛開統一發票
    ……之『收益』……按其所開立之統一發票金額8 ﹪標準認
    定。所稱『收益』係指『所得額』而言。」分別經財政部78
    年6 月24日台財稅第781146897 號函及86年7 月2 日台財稅
    第861904334號函釋在案。
四、本件原告係經營積體電路測試封裝製造業，未辦理94年度營
    利事業所得稅結算申報，被告機關依查得營業收入淨額79,5
    57元，按該業（行業標準代號：2710-15 ）同業利潤標準淨
    利率12﹪核算營業淨利9,546 元，另查獲無交易事實虛開統
    一發票，乃按虛開統一發票金額80,358,943元之8 ﹪，核定
    其他收入6,428,715 元，加計查得利息收入356 元，核定全
    年所得額6,438,617 元，補徵稅額1,599,622 元，另徵怠報
    金90,000元。原告不服，主張臺灣新竹地方法院檢察署（以
    下簡稱新竹地檢署）檢察官已作不起訴處分，虛開發票與原
    告之負責人涂嘉晉無涉云云，申經被告機關復查決定略以，
    依原告提示之新竹地檢署檢察官不起訴處分書所載，原告之
    負責人涂嘉晉將相關資料交由原告之監察人曾國興辦理，縱
    本件虛開發票與原告之負責人涂嘉晉無涉，原告對該期間統
    一發票之使用，仍應善盡監督之責，尚不得以其未能妥善保
    管統一發票致遭曾國興虛開等另一法律事件為由免責，其主
    張核不足採，原核定全年所得額6,438,617 元，補徵稅額1,
    599,622 元，另徵怠報金90,000元，並無不合等由，駁回其
    復查之申請。原告猶表不服，提起訴願遭決定駁回。
五、原告循序起訴意旨略以：原告於94年度，實際上並無營業之
    事實，亦無所謂非營業收入；其所開立之發票係遭案外人曾
    國興不法虛開公司發票，此係不法情事，根本非原告之行為
    ，而與原告無涉；前揭不法情事，經台灣新竹地方法院檢察
    署偵查終結，而認定虛開發票與原告及負責人涂嘉晉無涉。
    原告並無獲取任何金錢或其他實質利益，則原告94年度之營
    業收入及非營業收入，均應係0 元，是本件原核定之稅額本
    即有違誤，復查決定及訴願決定卻仍予以維持，應係違誤云
    云。
六、本件兩造之爭點為：被告機關核定原告其他收入6,428,715
    元及全年所得額6,438,617元，補徵稅額1,599,622元，另徵
    怠報金90,000元，是否適法？經查：
（一）原告係經營積體電路測試封裝製造業，未辦理94年度營利
      事業所得稅結算申報，被告所轄新竹市分局填具滯報通知
      書，送達原告（附原處分卷第30頁至第32頁），惟其仍未
      辦理結算申報，是被告所轄新竹市分局依原告94年1 月至
      10月營業稅申報資料（原處分卷第16頁及第61頁至第65頁
      ），查得營業收入淨額79,557元，按該業同業利潤標準淨
      利率12﹪（原處分卷第59頁）核算營業淨利9,546 元；又
      原告自94年11月間起至95年2 月間止，虛開統一發票金額
      合計104,840,173 元，有臺灣新竹地方法院檢察署檢察官
      不起訴處分書可稽（附原處分卷第33頁至第35頁），其中
      94年度虛開統一發票金額80,358,943元（原處分卷第16頁
      及第60頁），被告機關遂按其金額8 ﹪標準認定其他收入
      6,428,715 元，另加計查得利息收入356 元（分別由華南
      商業銀行股份有限公司竹科分公司給付利息336 元及兆豐
      國際商業銀行股份有限公司竹科新安分公司給付利息20元
      ；參原處分卷第15頁），依首揭規定，被告核定全年所得
      額6,438,617 元，並無不合。
（二）刑事判決與行政處分，原可各自認定事實，改制前行政法
      院75年度判字第309 號判例可資參照；又行政爭訟事件並
      不受刑事判決認定事實之拘束，亦有改制前行政法院59年
      度判字第410 號判例可佐。本件原告固提出新竹地檢署檢
      察官不起訴處分書為證，惟該案經偵查終結，認應為不起
      訴處分之理由略以：「財政部臺灣省北區國稅局告發意旨
      略以：被告涂嘉晉係……曜宇半導體股份有限公司（下稱
      曜宇公司）之負責人，與曜宇公司之監察人即同案被告曾
      國興（另行通緝），同為商業會計法之商業負責人。渠等
      明知曜宇公司……無實際交易之事實……自94年11月間起
      至95年2 月間止，以曜宇公司之名義虛偽開立內容不實之
      統一發票共計67張……認被告涉有刑法第216 條……等罪
      嫌云云。……經查：……曜宇公司自94年11月至95年2 月
      間因虛開發票之情，被告是否知情甚或參與，茲因同案被
      告曾國興已另涉違反稅捐稽徵法案件，並遭通緝在案，而
      無法傳喚到庭詳加以訊明……尚難僅憑被告於上揭期間為
      曜宇公司之負責人，即遽認本件犯行係其所為……應認其
      犯罪嫌疑不足。」核該處分書內容係對被告機關告發移送
      原告之負責人涂嘉晉涉嫌之犯罪內容所作不起訴處分，而
      營業事業所得稅之核定係針對營利事業而為，原告為營利
      事業，該公司既有虛開統一發票之情事，揆諸前揭法規及
      函釋，即已該當核定所得額核課所得稅之要件，與原告代
      表人有無涉及虛開發票無涉，原告主張諉無可採。
（三）次查，稅捐稽徵機關並未掌握納稅義務人之課稅資料，其
      行政管制目標之達成，完全有賴於納稅義務人盡其公法上
      義務，系爭虛開發票之事實，原告之負責人涂嘉晉是否知
      情甚或參與，雖無法究明；惟原告之清算人涂嘉晉亦為原
      告之負責人，對於統一發票之開立及取得之規定，應知之
      甚稔，當知有無遵守規定開立及取得統一發票，攸關其自
      身權益甚鉅，然卻將相關資料交由原告之監察人曾國興經
      管，而以原告名義所為之各項稅法上作為，其利與不利自
      均應由其承擔。被告機關以原告虛開統一發票（原告亦自
      承無營業事實），乃依首揭財政部函釋意旨，按原告94年
      度虛開統一發票金額80,358,943元之8 ﹪標準認定其他收
      入6,428,715 元；揆諸前揭函釋係財政部基於中央稅捐主
      管機關權責，對稽徵機關查獲營利事業非法出售或虛開統
      一發票給予他人作為進項憑證，惟未查得其出售或虛開發
      票之實際收益資料時，所訂定一致性核定標準之細節性、
      技術性事項所為之釋示，俾所屬下級稅捐機關執行職權之
      依據，核其內容亦未違反所得稅法及稅捐稽徵法之規範意
      旨，被告機關予以援用，並無不合。且營利事業所得稅之
      核定係針對營利事業而為，原告為營利事業，其既有虛開
      統一發票之情事，揆諸首揭法規及函釋，即已該當核定所
      得額核課所得稅之要件。原告空言主張虛開發票與其無涉
      ，核不足採。
（四）末按「納稅義務人逾第79條第1 項規定之補報期限，仍未
      辦理結算申報，經稽徵機關依查得資料或同業利潤標準核
      定其所得額及應納稅額者，應按核定應納稅額另徵20% 怠
      報金……但最高不得超過9 萬元，最低不得少於4 千5 百
      元。」為首揭所得稅法第108 條第2 項所明定。本件原告
      未辦理94年度營利事業所得稅結算申報，被告按核定應納
      稅額1,599,654 元另徵20﹪怠報金90,000元（最高以90,0
      00元為限），即屬有據，並無不合。
七、綜上論述，原告起訴論旨，並非足採。被告機關核定原告其
    他收入6,428,715 元及全年所得額6,438,617 元，補徵稅額
    1,599,622 元，另徵怠報金90,000元，認事用法，並無違誤
    ，復查及訴願決定，遞予維持，亦無不合，原告徒執前詞，
    訴請撤銷，為無理由，應予駁回。
八、本件事證已臻明確，兩造其餘主張及證據，核與本判決所得
    心證及結果不生影響，毋庸逐一論述，附此敘明。
九、據上論結，本件原告之訴為無理由，爰依行政訴訟法第98條
    第1項 前段、第218 條，民事訴訟法第385 條第1 項前段，
    判決如主文。
中    華    民    國    99    年    11    月    22    日
                       臺北高等行政法院第六庭
                               審判長法  官     闕銘富
                                     法  官     林育如
                                     法  官     許瑞助
上為正本係照原本作成。
如不服本判決，應於送達後20日內，向本院提出上訴狀並表明上
訴理由，如於本判決宣示後送達前提起上訴者，應於判決送達後
20日內補提上訴理由書（須按他造人數附繕本）。
中    華    民    國    99    年    11    月    22    日
                                     書記官     吳芳靜

司法院資訊處製作；財團法人民間司法改革基金會備份。
